【裁判字號】    98,簡上,55
【裁判日期】    980414
【裁判案由】    恐嚇
【裁判全文】
臺灣高雄地方法院刑事判決              98年度簡上字第55號
上  訴  人
即  被  告  乙○○
上列上訴人因恐嚇案件，不服本院高雄簡易庭民國97年12月22日
97年度簡字第265 號刑事簡易判決（聲請簡易判決處刑案號：96
年度偵字第33317 號），提起上訴，本院管轄第二審之合議庭判
決如下：
    主  文
上訴駁回。
    事  實
一、乙○○以收購鋼琴為業，因見車牌號碼YRO-346 號之機車經
    常停放於高雄市前金區○○○路與五福三路轉角處，即自民
    國96年10月間某日起，多次在上開機車上張貼收購鋼琴之廣
    告看板，上開車號之機車所有人甲○○見狀每每即將之拆除
    ，乙○○遂心生不滿，明知該機車係屬他人所有之物，於上
    開車號之機車上張貼載有「你拆拆、共被錄影2 次、已查出
    你姓名住址、不要再拆（本公司行動組）」等字句之紙條，
    足令該機車所有人心生畏懼，竟基於恐嚇之犯意，於96年10
    月26日上午11時許，再次在該機車上張貼廣告看板之同時，
    並將載有「你拆拆、共被錄影2 次、已查出你姓名住址、不
    要再拆（本公司行動組）」等加害於他人生命、身體安全字
    句之紙條，夾於該廣告看板上，致上開車號之機車所有人甲
    ○○於同年月27日凌晨1 時許，前往上開地點取車時，因見
    該紙條而心生畏懼，致生危害於安全。
二、案經甲○○告訴由高雄市政府警察局新興分局報請臺灣高雄
    地方法院檢察署檢察官偵查後，聲請以簡易判決處刑。
    理  由
一、按被告以外之人於審判外之陳述，雖不符刑事訴訟法第159
    條之1 至第159 條之4 之規定，而經當事人於審判程序同意
    作為證據，法院審酌該言詞陳述或書面陳述作成時之情況，
    認為適當者，亦得為證據，刑事訴訟法第159 條之5 第1 項
    定有明文。本件檢察官、被告於本院審判程序時，就本判決
    所引用其他審判外之言詞或書面陳述，均明示同意有證據能
    力，本院審酌該具有傳聞證據性質之證據，其取得過程並無
    瑕疵，與待證事實具有關聯性，證明力非明顯過低，以之作
    為證據係屬適當，認俱得為證據。
二、訊據上訴人即被告乙○○固坦承確有於上揭時、地，在被害
    人甲○○所有車號YRO –346 號機車上張貼載有「你拆拆、
    共被錄影2 次，已查出你姓名住址，不要再拆（本公司行動
    組）」等字句之紙條等情，惟矢口否認有何恐嚇犯行，辯稱
    ：我是因為先前張貼在該機車上之廣告看板及廣告單屢人破
    壞，我以為是小朋友或無聊人士撕毀，才會張貼上開字句之
    紙條，希望廣告看板不要再被破壞，而且我不認識被害人，
    也沒有錄影，警告的內容也只是標明不要再拆而已，沒有要
    對被害人身體或生命加以危害，主觀上並沒有恐嚇被害人的
    意思等語。經查：
(一)、本件被告確有於上揭時、地，在被害人所有之機車上張貼廣
    看板，並將載有「你拆拆、共被錄影2 次、已查出你姓名住
    址、不要再拆（本公司行動組）」等字句之紙條夾於該廣告
    看板之事實，業據被告自承在卷，核與被害人甲○○於警詢
    、偵查及本院審理時證述之情節大致相符，並有載有上開字
    句之黃色紙條、廣告小紙張各1 紙扣案、照片3 幀在卷可佐
    。此部分事實，要堪認定。
(二)、被告辯稱：該紙條內容只是標明不要再拆而已，實際上並沒
    有錄影2 次，也不知道被害人的姓什麼、住哪裡，並沒有恐
    嚇的意思等語。按行為人對於實現客觀不法構成要件之所有
    行為情狀，有所認識或預見，進而決意實現不法構成要件之
    主觀心態，即為故意，而按刑法第305 條之恐嚇危害安全罪
    ，係指受惡害通知者，因受恐嚇而產生安全上之危險與實害
    ，在恐嚇者而言，只要其恐嚇之加害內容，在客觀上須有直
    接或間接實現或支配之可能性，即能成立本罪，不必真有加
    害之意思，更不能真有實施加害之行為。被告在被害人所有
    之上開機車上張貼載有前揭文字之紙條，其目的固係警告撕
    毀其廣告看板之人不要再為撕毀行為，惟依被告所書立之上
    開載有「你拆拆、共被錄影2 次、已查出你姓名住址、不要
    再拆（本公司行動組）」等紙條內容，一般人觀之該紙條內
    容，已足以使人對於己身之身體、自由安全產生畏佈之心理
    ，而不敢再有拆除之動作，此觀諸被害人證稱：因為我都是
    在上開地點附近進出，我很怕被告知道我住在何處及我的姓
    名，所以我看到字條時覺得自己被跟蹤的感覺，且我確實拆
    了很多次，停放機車地點處亦確實有監視攝影機，我不知道
    他是否有調閱攝影機看到我，而且當時附近大樓也常被貼這
    些東西，管理員去拆，結果就被打，我才會感覺到被威脅，
    因此那時候我不敢住在家裡，亦不敢經由上開停放機車地點
    出入，更不敢去牽我的機車等語自明。再者，就被害人之立
    場觀之，衡諸一般社會常情，其既不知被告之工作背景、地
    方勢力，以及其居住附近確有因撕毀廣告看板而遭人毆打之
    類似情形發生，而被告竟在其機車上留下前揭文句之紙條，
    其所感受者，實係被告欲對其身體、自由安全有所威脅之意
    ，難謂無恐嚇之意，自足使人因上開紙條所載之內容而心生
    畏怖甚明。且被告事後亦確實查知被害人之住居所，而至被
    害人家中，並與被害人之父親發生爭執，亦據證人證述在卷
    ，是被告所為之加害內容，客觀上確有實現之可能性，揆諸
    前開說明，核與刑法第305 條之恐嚇危害安全罪之構成要件
    相符，縱令其於行為當時，並未錄影、亦不知悉被害人之真
    實姓名、地址，亦無解於其上開行為已該成刑法恐嚇罪之構
    成要件。至於被害人雖謂：除身體安全受到感脅外，生命安
    全亦受威脅等語，然觀諸上開紙條之內容，除堪認其所載之
    內容有以危害他人之身體、自由安全為惡害之通知外，客觀
    上尚難認被告所為之惡害通知內容已達於危害他人生命安全
    之程度，此部分乃屬被害人主觀之感受，併此敘明。
(三)、被告復辯謂：我不認識被害人，不知道該機車所有人為何人
    ，以為機車是沒有人的，並沒有要恐嚇什麼人之故意等語。
    惟其復自承：分別於96年10月24日、25日、26日3 次，在高
    雄市前金區○○○路與五福三路路東南角車號YRO –346 號
    之機車車尾，用膠帶將收買鋼琴之廣告物張貼於該車上，因
    為每次貼都被拆掉，我以為是小朋友或是無聊的人拆的，只
    是想要告訴拆廣告的人不要再拆了等語，核與證人甲○○證
    述：我的機車（車號YRO –346 號）經常停放於高雄市前金
    區○○○路與五福三路路口即京華鑽石店面前機車停車格內
    ，常遭人以廣告物張貼纏繞於我機車上，我每次要去取車時
    就要將該廣告物拆掉，不勝其擾等語大致相符，足認被告於
    本案發生前確已多次將廣告看板張貼於被害人所有車號YRO
    –346 號之機車車身上甚明。衡諸常情，一般人行經他人機
    車，倘見該機車上張貼有廣告看板，應無刻意將之拆除之可
    能，縱令係兒童、無聊之人亦無每每見之，均予以拆除之理
    ，被告辯稱以為是無聊之人或兒童所為，要與常情不符。再
    者，被告先前多次張貼之廣告看板既均遭人拆除，且其亦知
    悉該機車之車牌號碼，是其主觀上應可推知係該機車所有人
    拆除其所張貼之廣告看板，縱令其於行為當時，尚不知該機
    車所有人之姓名，惟其主觀上既係對上開車號機車之所有人
    ，而張貼前揭紙條，揆諸前開說明，其恐嚇之對象即屬可得
    確定之人甚明，要僅難因被告於行為當時，尚不知機車所有
    人之姓名，即卸免其責。
(四)、被告另辯以：我因右腦受傷過，表達能力不佳云云。而依被
    告所提出之阮合醫院診斷證明書、勞工保險殘廢診斷書所載
    ，被告確曾於93年間，罹有腦血管梗塞合併左側肢體無力、
    高血壓、糖尿病至阮綜合醫院入院治療，之後於該院神經內
    科門診追蹤治療，病情穩定，仍有語言障礙等情，有上開阮
    綜合醫院診斷證明書、勞工保險殘廢診斷書在卷可按。被告
    固有因中風致其語言表達有障礙，惟依其提出之上開資料所
    示，並無從佐以被告確有因上開疾病，致其思考、文字使用
    之表達能力亦同受影響，且觀諸歷於警詢、偵查及本院審理
    時所為之言詞或書面陳述，其語言表達尚屬流利、清晰，書
    面文字之陳述亦清楚、明確，並無明顯之障礙。從而，亦難
    僅憑上開診斷證明書、診斷書，遽為被告有利認定之依據。
(五)、綜上所述，被告所辯各節，均無足採。本件事證明確，被告
    犯行，堪以認定，應依論科。
三、核被告所為，係犯刑法第305 條之恐嚇危害安全罪。原審以
    被告所犯事證明確，援引刑法第305 條之規定，並審酌被告
    因工作所張貼之廣告遭人撕毀，心生不奈，竟不思以理性之
    方式解決問題，率然恐嚇被害人，使其心生畏懼，所為實不
    足取，惟考量其無其他犯罪前科紀錄，有臺灣高等法院被告
    前案紀錄表在卷可查等一切具體情狀，判處被告拘役20日，
    並斟酌本案犯罪情節、被告之經濟狀況及智識程度等情，諭
    知以新臺幣1,000 元折算1 日之易科罰金折算標準。本院認
    原審認事用法並無違誤，量刑亦稱妥適。被告提起上訴，猶
    執前詞否認犯行，為無理由，應予駁回。
據上論斷，應依刑事訴訟法第455 條之1 第1 項、第3 項、第
368 條、第364 條，判決如主文。
本案經檢察官黃子宜到庭執行職務。
中    華    民    國    98    年    4     月    14    日
                  刑事第十二庭  審判長法  官  黃建榮
                                      法  官  蘇揚旭
                                      法  官  李殷君
以上正本證明與原本無異。
不得上訴。
中    華    民    國    98    年    4     月    14    日
                                      書記官  李文廣
附錄本案論罪科刑法條全文：
中華民國刑法第305條
以加害生命、身體、自由、名譽、財產之事，恐嚇他人致生危害
於安全者，處2 年以下有期徒刑、拘役或3 百元以下罰金。


司法院資訊處製作；財團法人民間司法改革基金會備份。
